臺灣橋頭地方法院刑事判決　
111年度訴字第35號
公  訴  人  臺灣橋頭地方檢察署檢察官
被      告  劉毓祺
指定辯護人  本院公設辯護人李佩娟
上列被告因違反槍砲彈藥刀械管制條例等案件，經檢察官提起公
訴（110年度偵字第12301號），本院判決如下：
    主  文
劉毓祺犯非法寄藏非制式手槍罪，處有期徒刑伍年肆月，併科罰
金新臺幣伍萬元，罰金如易服勞役，以新臺幣壹仟元折算壹日。
又犯恐嚇危害安全罪，處有期徒刑參月，如易科罰金，以新臺幣
壹仟元折算壹日。
扣案如附表編號一、二所示之物均沒收。
    事  實
一、劉毓祺明知具有殺傷力之非制式手槍、子彈，為槍砲彈藥刀
    械管制條例列管之物，非經許可不得寄藏、持有，竟基於寄
    藏具有殺傷力之非制式手槍、子彈之犯意，於民國104年、1
    05年間某日，在不詳地點，受真實姓名年籍不詳、綽號「番
    薯」之成年男子之託，受寄而代為保管如附表編號1所示非
    制式手槍1支及附表編號2至5所示具殺傷力之子彈6顆，並將
    之置放於其當時位於高雄市路○區○○路00○00號租屋處或放在
    車號000-0000號自用小客車(下稱甲車)車上。
二、劉毓祺因聽聞友人與劉○○發生糾紛，駕駛甲車搭載不知劉毓
    祺攜有槍、彈之邱○○、薛○○(2人均經不起訴處分)，於110年
    9月12日4時50分許行經高雄市路○區○○路000號前，見夏○○駕
    駛車號0000-00號自用小客車(下稱乙車)搭載劉○○並停等紅
    燈，邱○○、薛○○下車拉乙車車門要劉○○下車理論，夏○○見狀
    欲倒車離開。劉毓祺竟基於恐嚇危害安全之犯意，自甲車駕
    駛座腳踏板下取出如附表編號1所示非制式手槍1支，朝乙車
    右前車頭射擊，貫穿該車車身右側葉子板，使夏○○、劉○○心
    生畏懼，致生危害於安全（所涉毀損部分，不另為公訴不受
    理之諭知，詳下述）。嗣警據報循線查獲，並扣得如附表編
    號1至5所示之物，始悉上情。
三、案經夏○○訴由高雄市政府警察局湖內分局(下稱湖內分局)報
    告臺灣橋頭地方檢察署檢察官偵查起訴。
    理  由
壹、有罪部分
一、被告以外之人於審判外之陳述，雖不符前四條之規定，而經
    當事人於審判程序同意作為證據，法院審酌該言詞陳述或書
    面陳述作成時之情況，認為適當者，亦得為證據，刑事訴訟
    法第159條之5第1項定有明文。準此，本判決所引用各項被
    告以外之人審判外言詞或書面陳述，性質上雖屬傳聞證據，
    然審酌此等陳述作成時外部情況俱無不當，復經檢察官、被
    告劉毓祺及其辯護人於審判程序同意有證據能力（見本院訴
    字卷第261、358頁），乃認作為證據應屬適當，自得採為認
    定事實之依據。又下列其餘認定本案有罪部分之非供述證據
    ，經查並無違反法定程序取得之情，依刑事訴訟法第158 條
    之4 規定反面解釋，亦應具證據能力。
二、認定事實所憑之證據及理由
　　㈠上開犯罪事實，業據被告於警詢、偵訊、本院準備程序及
      審判程序坦承不諱（見警卷第7至13頁、偵卷第9至12頁、
      本院訴字卷第259、351頁），並有高雄市政府警察局刑事
      警察大隊搜索扣押筆錄、扣押物品目錄表、自願受搜索同
      意書、槍枝性能檢測報告表及測試照片、蒐證照片及槍枝
      組合影片、路口監視器錄影畫面截圖、湖內分局刑案勘察
      報告及勘察照片等附卷可稽（見警卷第35至43、47、49至
      57、61至109頁），復有如附表編號1至5所示之物扣案可
      佐。
　　㈡扣案如附表編號1所示非制式手槍1支（槍枝管制編號00000
      00000，經鑑定結果：認係非制式手槍，由仿手槍外型製
      造之槍枝，組裝已貫通之金屬槍管而成，擊發功能正常，
      可供擊發適用子彈使用，認具殺傷力；扣案如附表編號2
      至5所示子彈6顆，鑑定結果如下：⒈4顆：研判均係口徑9X
      19mm制式子彈，採樣2顆試射，均可擊發，認具殺傷力。⒉
      1顆：認係非制式子彈，由口徑9mm制式空包彈組合直徑約
      8.8mm金屬彈頭而成，經檢視，彈底發現有撞擊痕跡，經
      試射，可擊發，認具殺傷力。⒊試射彈頭經與貴分局110年
      9月15日高市警湖分偵字第0000000000-0號刑事案件證物
      採驗紀錄表送鑑「夏○○遭槍擊案」內彈頭1顆(現場編號2)
      比對結果，其刮擦痕特徵紋痕不足，無法認定是否由該槍
      枝所擊發，有內政部警政署刑事警察局110年10月25日刑
      鑑字第1108005306號鑑定書在卷可證（見偵卷第41至44頁
      ）。而子彈是否有殺傷力之鑑定，本非以試射為唯一鑑驗
      方法，倘由專業機關採適當方式實施鑑定且輔以客觀事實
      ，仍得憑為具殺傷力之研判，是審諸附表編號2所示未試
      射子彈同經鑑定結果如前，且依卷附照片所示該未經試射
      制式子彈2顆核與如附表編號3已試射具殺傷力制式子彈2
      顆之組成形式、外觀暨結構相近（見偵卷第43頁），綜此
      堪信扣案附表編號2所示未試射制式子彈2顆應同具殺傷力
      。至如附表編號5所示彈頭1顆，被告既然對於自己曾向乙
      車開1槍等情自承不諱，即應係擊發後遺留在現場，而該
      子彈能貫穿車身，有刑案照片可考（見警卷第107、109頁
      ），自應認有殺傷力。是如附表編號1至2所示非制式手槍
      、子彈，及附表編號3至4所示子彈於試射前、附表編號5
      所示子彈擊發前均具有殺傷力一節洵堪認定。
　　㈢至起訴書雖未敘及被告寄藏槍彈之時間、地點，惟被告於
      本院準備程序時陳稱：如附表編號1至5所示槍彈，是在開
      槍的5、6年前拿到的，拿到之後有時放在車上，有時放在
      高雄市路○區○○路00○00號租屋處等語（見本院訴字卷第26
      2、263頁），故補充此部分犯罪事實。
　　㈣綜上所述，足認被告前揭任意性自白與事實相符，足堪採
      信。本案事證明確，被告犯行堪以認定，應予依法論科。
三、論罪科刑
　　㈠按未經許可而持有槍、彈，其持有之繼續，為行為之繼續
      ，亦即一經持有槍、彈，犯罪即已成立，但其完結須繼續
      至持有行為終了時為止；故持有行為繼續中，法律縱有變
      更，其行為既繼續實行至新法施行以後，自無行為後法律
      變更而比較新舊法之問題。又槍砲彈藥刀械管制條例第7
      條、第8條於109年6月10日修正公布並自同月12日施行。
      該次修正乃增加「制式或非制式」之構成要件，亦即不分
      制式或非制式，凡屬各該條文所列者，概依該條規定處罰
      。被告前自104、105年間某日寄藏而持有如附表編號1所
      示之物迄至110年9月13日為警查獲始告終了，依前開說明
      ，應適用109年6月12日生效施行之槍砲彈藥刀械管制條例
      ，不生新舊法比較問題。至被告所犯非法寄藏子彈罪部分
      ，因此次條文並未修正，自應適用現行第12條第4項之規
      定，亦無庸為新舊法比較，併此敘明。
　　㈡按槍砲彈藥刀械管制條例將「持有」與「寄藏」為分別之
      處罰規定，則單純之「持有」，固不包括「寄藏」，但「
      寄藏」之受人委託代為保管，其保管之本身所為之「持有
      」，既係「寄藏」之當然結果，法律上自僅就「寄藏」行
      為為包括之評價，不應另就「持有」予以論罪（最高法院
      74年度台上字第3400號判決意旨可資參照）。查本案被告
      係受綽號「番薯」之人委託而收受其所交付附表編號1至5
      所示之槍枝及子彈，業據被告於偵查及本院均自承明確（
      見警卷第11頁、本院訴字卷第262頁），則被告代為保管
      本案手槍及子彈，自屬寄藏之行為。揆諸前揭說明，被告
      寄藏本案手槍及子彈之行為，當然包含持有性質，故其持
      有行為應為寄藏行為所吸收，不另論罪。是核被告事實欄
      一所為，係犯槍砲彈藥刀械管制條例第7條第4項之非法寄
      藏非制式手槍罪、同條例第12條第4項之非法寄藏子彈罪
      ；被告就事實欄二所為，係犯刑法第305條之恐嚇危害安
      全罪。檢察官起訴意旨認被告事實一所為係犯非法持有非
      制式手槍及子彈罪嫌，容有誤會，惟「持有」與「寄藏」
      均規定於上開條例之同一條項，故無庸變更起訴法條，附
      此敘明。
　　㈢按非法寄藏槍砲彈藥刀械等違禁物，所侵害者為社會法益
      ，如寄藏之客體種類相同，例如同為手槍、同為子彈或同
      為主要組成零件者，縱令寄藏之客體有數個，仍為單純一
      罪，不發生想像競合犯之問題（最高法院92年度台上字第
      2121號判決意旨參照）；若同時持有、寄藏或出借二不相
      同種類之客體（如同時持有手槍及子彈），則為一行為觸
      犯數罪名之想像競合犯（最高法院82年度台上字第5303號
      判決意旨參照）。被告自104年、105年間某日，至110年9
      月13日為警查獲時止，寄藏本案槍枝、子彈之行為，屬寄
      藏行為之繼續，為繼續犯，均應僅論以一罪。另被告寄藏
      具殺傷力之子彈為6顆，仍應論以單純一罪。公訴意旨雖
      未論及被告另寄藏如附表編號5之子彈1顆部分，然該等部
      分既與已起訴部分為一罪關係，當為起訴效力所及，本院
      自應併予審理，附此敘明。又被告同時寄藏槍、彈部分係
      觸犯上開非法寄藏非制式手槍罪及非法寄藏子彈罪，為想
      像競合犯，應從一重非法寄藏非制式手槍罪處斷。被告同
      時恐嚇告訴人夏○○、被害人劉○○，係一行為觸犯數恐嚇危
      害安全之同種想像競合犯，應依刑法第55條規定，從一重
      處斷。
　　㈣又被告於寄藏前開槍、彈之初，尚未產生恐嚇告訴人夏○○
      、被害人劉○○之犯罪計劃與意欲，故其後之恐嚇行為乃係
      另行起意，是被告前開所犯非法寄藏非制式手槍及恐嚇危
      害安全二罪間，犯意各別，行為互殊，應予分論併罰。
　　㈤刑之減輕事由
　　　⒈槍砲彈藥刀械管制條例第18條第4 項部分
　　　　⑴按槍砲彈藥刀械管制條例第18條第4 項關於自白減免
          其刑之規定，必須供出全部槍砲、彈藥、刀械之來源
          及去向，並因而查獲或防止重大危害治安事件之發生
          ，始有其適用。換言之，被告除自白犯行，且將自己
          原持有之上揭違禁物所取得之來源，與所轉手之流向
          交代清楚外，尚須使犯罪調（偵）查人員，得以一併
          查獲相關涉案者，或因而防止他人利用該違禁物而發
          生重大危害治安之事件，始符合減免其刑之要件。該
          條第4 項既謂「並」供述全部槍砲、彈藥、刀械之來
          源「及」去向，自係指已將槍械、彈藥移轉與他人持
          有之情形而言，不包括仍為自己持有之情形在內，此
          觀同條第1 項後段係指已移轉他人持有之情形始有「
          去向」可明(最高法院110年度台上字第3362號、第57
          27號刑事判決意旨參照)。
　　　　⑵查被告雖於警詢中自白寄藏如附表編號1至5所示槍彈
          ，並主動帶同員警前往藏放該槍彈地點，供員警查扣
          ，然上開槍彈被員警查獲時，尚未移轉他人持有，仍
          為被告自己持有中，自不生所謂供出槍彈「去向」可
          言。從而，本案並未依被告之供述而查獲其所持有具
          殺傷力之槍枝來源，或防止重大危害治安事件之發生
          ，被告亦未移轉他人持有，自不符上揭槍砲彈藥刀械
          管制條例第18條第4 項前段之要件，無從邀得該減刑
          、免刑寬典之適用。
　　　⒉刑法第59條部分
　　　　⑴按刑之量定，為求個案裁判之妥當性，法律固賦予法
          院裁量權，但此項裁量權之行使，除應依刑法第57條
          之規定，審酌行為人及其行為等一切情狀，為整體之
          評價，並應顧及比例原則與平等原則，使罪刑均衡，
          輕重得宜，以契合社會之法律感情。刑法第59條規定
          犯罪之情狀可憫恕者，得酌量減輕其刑，其所謂「犯
          罪之情狀」，與同法第57條規定科刑時應審酌之一切
          情狀，並非有截然不同之領域，於裁判上酌減其刑時
          ，應就包括刑法第57條所列舉之10款事項等犯罪一切
          情狀，予以全盤考量，審酌其犯罪有無可憫恕之事由
          ，如有無特殊之原因與環境，在客觀上足以引起一般
          同情，以及宣告法定低度刑，是否猶嫌過重等，以為
          判斷。
　　　　⑵被告之辯護人雖為被告主張：警方在拘捕地點及被告
          戶籍地均未查獲槍枝，若非被告主動告知警方槍枝藏
          放何處，無法遏止槍械流落在外，縱不符合槍砲彈藥
          刀械管制條例第18條第4項之規定，亦請依刑法第59
          條規定減輕其刑云云（見本院訴字卷第362頁）。惟
          被告於案發時為具有相當智識程度之成年人，明知扣
          案之如附表編號1至5所示槍枝、子彈具有殺傷力而有
          高度之危險性，竟仍非法寄藏，且時間非短，另觀諸
          被告供述受託寄藏本案槍枝、子彈經過，未見有何出
          於生計或其他特殊原因、環境始犯下本案而堪以憫恕
          之情，是被告之犯罪情狀，查無特殊原因與環境，在
          客觀上足以引起一般人同情而顯然可憫之處，要無量
          處最低度刑期猶嫌過重之情事，而無刑法第59條規定
          之適用餘地。是辯護人上開主張，難認有據。
　　㈥爰審酌被告無視政府管制槍彈之政策，仍受「番薯」委託
      ，代為保管藏放附表編號1至5所示之槍枝與子彈，對於他
      人生命、身體及社會治安造成潛在危險與不安；又不思以
      理性方式溝通、處理，率爾以持槍擊發之方式恐嚇告訴人
      夏○○及被害人劉○○，所為實屬不該。依卷附臺灣高等法院
      被告前案紀錄表所示被告前有共同剝奪他人行動自由、販
      賣第三級毒品之品行，惟被告犯後始終坦承犯行，態度良
      好；復衡以被告非法寄藏槍枝及子彈之數量及時間，暨審
      酌其自承高職畢業之智識程度，入監前在工廠工作、月收
      入約新臺幣3萬多元，家庭經濟狀況勉持、身體狀況良好
      等家庭生活及經濟狀況等一切情況（見本院訴字卷第360
      頁），分別量處如主文第一項所示之刑，並就得易科罰金
      之有期徒刑及併科罰金部分各諭知易科罰金及易服勞役之
      折算標準。
四、沒收
　　㈠按違禁物，不問屬於犯罪行為人與否，沒收之，刑法第38
      條第1項定有明文。查扣案如附表編號1之非制式手槍1支
      、如附表編號2至5之子彈6顆均具有殺傷力，而屬槍砲彈
      藥刀械管制條例所列管未經許可不得非法持有之違禁物，
      已如前述。是扣案之附表編號1所示之非制式手槍1支、附
      表編號2所示未經試射之制式子彈2顆，應依刑法第38條第
      1 項規定，不問屬於犯罪行為人與否，宣告沒收。至附表
      編號3至4所示之子彈業經試射、附表編號5所示子彈業經
      擊發而均不具子彈功能，已無殺傷力，均不予宣告沒收。
　　㈡附表編號6所示擦槍工具，被告於本院審理時供稱：是「番
      薯」連同槍一起拿給我的，但我不知道該如何使用這個工
      具，就一直放著等語（見本院訴字卷第359頁），是既非
      被告所有，亦未為本案所用，無從證明與本案犯行有關，
      又非違禁物，自不予宣告沒收。
　　㈢另扣案如附表編號7至11所示之物，均無證據足以證明與本
      案犯罪有何關連性，亦不予宣告沒收。
五、不另為公訴不受理部分
    ㈠公訴意旨略以：被告劉毓祺基於毀損之犯意，於110年9月1
      2日4時50分許，持附表編號1所示槍枝1支朝乙車右前車頭
      射擊，致該車車身右側葉子板受有遭子彈貫穿之損害，因
      認被告涉犯刑法第345條毀損罪嫌等語。
    ㈡按告訴乃論之罪，告訴人於第一審辯論終結前，得撤回其
      告訴；又告訴經撤回者，應諭知不受理之判決，刑事訴訟
      法第238條第1項、第303條第3款分別定有明文。
    ㈢經查，本件被告被訴涉犯刑法第354條之毀損罪，依同法35
      7條規定，屬告訴乃論之罪，茲因告訴人夏○○於本案第一
      審辯論終結前，當庭表示願撤回毀損罪之告訴，有本院審
      判筆錄、撤回告訴狀附卷可稽（見本院訴字卷第361、367
      頁），本應為不受理之諭知，惟因起訴意旨認此部分如成
      立犯罪，與上開恐嚇危害安全犯行間，有想像競合犯之裁
      判上一罪關係，爰不另為不受理之諭知。
據上論斷，應依刑事訴訟法第299條第1項前段，判決如主文。
本案經檢察官李侃穎提起公訴，檢察官陳登燦到庭執行職務。
中　　華　　民　　國　　111 　年　　12　　月　　 6　　日
                  刑事第二庭    審判長法　官  黃右萱
　　　　　　　　　
　　　　　　　　　                    法  官  方佳蓮
　　　　　　　　　
　　　　　　　　　                    法  官  王奕華
以上正本證明與原本無異。
如不服本判決應於收受判決後 20 日內向本院提出上訴書狀，並
應敘述具體理由。其未敘述上訴理由者，應於上訴期間屆滿後20
 日內向本院補提理由書 (均須按他造當事人之人數附繕本)「切
勿逕送上級法院」。
中　　華　　民　　國　　111 　年　　12　　月　　 6　　日
                                      書記官  莊琬婷
附錄本案論罪科刑法條：
槍砲彈藥刀械管制條例第7條
未經許可，製造、販賣或運輸制式或非制式火砲、肩射武器、機
關槍、衝鋒槍、卡柄槍、自動步槍、普通步槍、馬槍、手槍或各
類砲彈、炸彈、爆裂物者，處無期徒刑或7年以上有期徒刑，併
科新臺幣3千萬元以下罰金。
未經許可，轉讓、出租或出借前項所列槍砲、彈藥者，處無期徒
刑或5年以上有期徒刑，併科新臺幣1千萬元以下罰金。
意圖供自己或他人犯罪之用，而犯前二項之罪者，處死刑或無期
徒刑；處徒刑者，併科新臺幣5千萬元以下罰金。
未經許可，持有、寄藏或意圖販賣而陳列第1項所列槍砲、彈藥
者，處5年以上有期徒刑，併科新臺幣1千萬元以下罰金。
意圖供自己或他人犯罪之用，以強盜、搶奪、竊盜或其他非法方
法，持有依法執行公務之人所持有之第1項所列槍砲、彈藥者，
得加重其刑至二分之一。
第1項至第3項之未遂犯罰之。
槍砲彈藥刀械管制條例第12條
未經許可，製造、販賣或運輸子彈者，處1年以上7年以下有期徒
刑，併科新台幣500萬元以下罰金。
未經許可，轉讓、出租或出借子彈者，處6月以上5年以下有期徒
刑，併科新台幣300萬元以下罰金。
意圖供自己或他人犯罪之用，而犯前二項之罪者，處3年以上10
年以下有期徒刑，併科新台幣700萬元以下罰金。
未經許可，持有、寄藏或意圖販賣而陳列子彈者，處5年以下有
期徒刑，併科新台幣300萬元以下罰金。
第1項至第3項之未遂犯罰之。
中華民國刑法第305條
以加害生命、身體、自由、名譽、財產之事恐嚇他人，致生危害
於安全者，處2年以下有期徒刑、拘役或9千元以下罰金。
附表：
編號 物品名稱、數量 備註 是否沒收 1 非制式手槍1支（槍枝管制編號0000000000，含槍管1支） 經鑑定認係非制式手槍，由仿手槍外型製造之槍枝，組裝已貫通之金屬槍管而成，擊發功能正常，可供擊發適用子彈使用，認具殺傷力 應依刑法第38條第1 項規定沒收 2 制式子彈2顆(未試射) 研判均係口徑9X19mm制式子彈，認具殺傷力。 應依刑法第38條第1 項規定沒收 3 制式子彈2顆(已試射) 研判均係口徑9X19mm制式子彈，認具殺傷力。 不予沒收 4 非制式子彈1顆(已試射) 認係非制式子彈，由口徑9mm制式空包彈組合直徑約8.8mm金屬彈頭而成，經檢視，彈底發現有撞擊痕跡，經試射，可擊發，認具殺傷力。 不予沒收 5 已擊發彈頭1顆 應係係被告擊發遺留現場 不予沒收 6 擦槍工具1組 「番薯」所有 不予沒收 7 第二級毒品甲基安非他命3包 無 不予沒收 8 吸食器1組 無 不予沒收 9 電子磅秤1個 無 不予沒收 10 蘋果廠牌手機2支 無 不予沒收 11 車號000-0000號行車執照1張 無 不予沒收 12 車號000-0000號汽車鑰匙1個 無 不予沒收